【裁判字號】    92,簡上,107
【裁判日期】    920527
【裁判案由】    第三人異議之訴
【裁判全文】
臺灣高雄地方法院民事判決  九十二年度簡上字第一○七號
    上  訴  人    甲○○
    兼訴訟代理人  丙○○
    被上訴人      丁○○
    訴訟代理人    乙○○
右當事人間第三人異議之訴事件，上訴人對於中華民國九十二年二月十一日本院高雄
簡易庭第一審簡易判決（九十一年度雄簡字第四○八○號）提起上訴，本院判決如左
：
    主      文
上訴駁回。
第二審訴訟費用由上訴人負擔。
    事實及理由
一、本件被上訴人起訴主張上訴人前以伊父即訴外人黃金林積欠其債務未償而向鈞院
    聲請強制執行，經鈞院以九十年度執字第九０四八號予以受理後，其即對置於伊
    母即訴外人乙○○所有門牌編號高雄市前金區○○○路二０五號十樓房屋內之鋼
    琴乙台（YAMAHA牌）、豎琴乙把（SALVI HARPS）、小提琴二把予以指封，惟該
    鋼琴乃係伊母為培養伊之音樂興趣，於伊四歲時購買贈與予伊以供學習之用，小
    提琴係伊八歲時由母購買贈與予伊供進階學習，而豎琴則係伊就讀台南家專音樂
    科時，於七十八年五月間由母購買贈與予伊使用，此諸樂器自均因由伊母購買後
    贈與而屬伊所有，今上訴人未予查證即以系爭樂器為伊父所有而予查封，伊就此
    諸執行標的物本有足以排除強制執行之權利，伊自得於上開強制執行程序終結前
    對上訴人提起第三人異議之訴，為此乃依強制執行法第十五條之規定，請求判令
    鈞院九十年度執字第九０四八號強制執行事件中就伊所有之鋼琴乙台、豎琴乙把
    、小提琴二把所為之強制執行程序應予撤銷，原審據此依法判令上訴人對上開樂
    器所為之強制執行程序應予撤銷，其認事用法均無違誤，上訴人所提之本件上訴
    並無理由，爰聲明駁回上訴人之上訴。
二、上訴人則以伊之債務人即被上訴人之父黃金林與訴外人乙○○乃為夫妻而同居共
    同生活，其將所有動產放置於訴外人乙○○所有住宅之內，乃屬社會事實之常態
    而非變態，故訴外人乙○○所有住宅內之動產，實際上應為其與訴外人黃金林二
    人共同占有，而依修正前之民法第一千零十七條規定，聯合財產中不能證明為夫
    或妻所有之財產，推定為夫妻共有之原有財產，準此，訴外人乙○○與伊之債務
    人黃金林既無夫妻財產之特約，則無論依修正前、後之上開民法規定，被查封之
    系爭動產，依法即應推定為訴外人乙○○、黃金林共有，而訴外人乙○○於歷次
    案件審理中均強調系爭樂器為其所有且已贈與被上訴人，惟依經驗法則，訴外人
    乙○○將自己單獨所有之系爭樂器而為贈與，其必然不會徵得訴外人黃金林之同
    意，故其贈與被上訴人之行為自為無權處分，此對訴外人黃金林自仍未發生效力
    ，況購買樂器予孩子使用應屬日常家務代理之範圍，自不得僅憑訂購單記載訂購
    人為訴外人乙○○即認定系爭樂器係其所有，遽原審乃援引與最高法院七十年台
    上字第三三五八號判例所示前提事實迥然不同之案例而認應由伊舉證證明系爭樂
    器係屬訴外人黃金林所有，並違反民法第一千零十七條共有推定之規定及經驗法
    則而認系爭樂器原屬訴外人乙○○所有且因已贈與予被上訴人而為其所有，因而
    將伊對系爭樂器所為之強制執行程序予以撤銷，其認事用法顯有違誤，爰聲明請
    求判令原判決廢棄，並駁回被上訴人第一審之訴。
三、本件被上訴人主張上訴人前以伊父即訴外人黃金林積欠其債務未償而向本院聲請
    強制執行，經本院以九十年度執字第九０四八號予以受理後，其即對置於伊母即
    訴外人乙○○所有門牌編號高雄市前金區○○○路二０五號十樓房屋內之鋼琴乙
    台、豎琴乙把、小提琴二把予以指封在案，伊乃於強制執行程序終結前，以系爭
    樂器係屬伊所有而對上訴人提起本件第三人異議之訴等情，此有其所提與事實相
    符之本院九十高貴民齊九十執字第九○四八號通知、估價鑑定表等件在卷可證，
    並有本院高雄簡易庭九十年度雄簡字第一七三一號卷宗影本及所附查封筆錄等件
    附卷足憑，上訴人於此固不爭執而堪信被上訴人之此部分主張為真實，惟上訴人
    則另以前揭情詞置辯。經查：
    (1)、按夫妻未以契約訂立夫妻財產制者，除本法另有規定外，以法定財產制，為
        其夫妻財產制；而結婚時屬於夫妻之財產，及婚姻關係存續中夫妻所取得之
        財產，為其聯合財產，但依民法第一千零一十三條規定，妻之特有財產，不
        在其內；另聯合財產中，妻於結婚時所有之財產，及婚姻關係存續中因繼承
        或其他無償取得之財產，為妻之原有財產，保有其所有權，聯合財產中，夫
        之原有財產及不屬於妻之原有財產之部分，為夫所有，七十四年六月三日民
        法親屬編修正第一千零五條、第一千零十六條、第一千零十七條分別定有明
        文。本件被上訴人乃係六十四年四月十日出生，而系爭登錄訴外人乙○○所
        有之鋼琴乙台，乃於六十七年十二月二十一日進行納調，其次則於六十九年
        六月五日、七十一年四月七日、七十二年七月十五日、七十七年七月二十七
        日逐次予以調音，另系爭豎琴乙把乃係訴外人乙○○於七十八年五月三十日
        向訴外人李武男所訂購乙節，此有戶口名簿、山葉鋼琴調音檢查卡、訂購合
        約書等件在卷可稽，並經證人李武男於本院高雄簡易庭九十年度雄簡字第一
        七三一號第三人異議之訴事件中到庭具結證述在卷，是被上訴人既係於六十
        四年間即已出生，其父母即訴外人黃金林、乙○○應於此前即已結婚而為夫
        妻，而依其母即訴外人乙○○於原審中所自承之其夫妻間並未以契約訂立夫
        妻財產制，則依當時有效之前揭民法親屬編所定，其等自應以法定財產制為
        其夫妻財產制，而系爭鋼琴、小提琴、豎琴等樂器，依其調音（鋼琴）、訂
        購（豎琴）及被上訴人所自承之時間（小提琴為其八歲即七十二年間所購買
        ）觀之乃均係於七十八年六月之前所購買，則此非屬訴外人乙○○於結婚時
        所有或特有之財產，且係於其等婚姻關係存續中非因繼承或其他無償取得之
        屬聯合財產之系爭樂器，依當時有效而應適用之上開規定，該等財產自應為
        夫即訴外人黃金林所有，被上訴人所辯系爭樂器原屬其母即訴外人乙○○所
        有尚屬無據。
    (2)、次按夫妻於日常家務，互為代理人，而妻對於聯合財產，於民法第一千零三
        條所定代理權限內，得處分之，七十四年六月三日民法親屬編修正第一千零
        三條第一項、第一千零二十一條定有明文。查被上訴人之母即訴外人乙○○
        於系爭樂器購入後，乃即將該諸樂器贈與學習音樂之被上訴人以供練習之用
        乙節，此經被上訴人之訴訟代理人乙○○於歷次案件審理中陳述在卷，是系
        爭不論是否由訴外人乙○○所購買而均屬聯合財產且歸訴外人黃金林所有之
        樂器等物既由訴外人黃金林之妻即訴外人乙○○予以處分而贈與被上訴人，
        此將為子女學習音樂所購入之樂器贈與使用之子女，自因該行為乃屬日常家
        務事項，該處分行為即因其係有代理權而為有權處分且屬有效，且此亦符家
        庭日常常情，是系爭樂器自已因有權處分人之贈與而屬被上訴人所有，上訴
        人所辯系爭樂器仍屬訴外人黃金林所有云云自無足採。
    綜上所述，系爭樂器於購入時乃因屬聯合財產而屬訴外人黃金林所有，惟該等樂
    器乃經有日常家務代理權之訴外人乙○○贈與而歸被上訴人所有，是系爭樂器既
    已係被上訴人所有而非屬上訴人之債務人即訴外人黃金林所有，被上訴人就系爭
    執行標的之樂器自有足以排除強制執行之權利，從而本件被上訴人請求本院九十
    年度執字第九０四八號強制執行事件中就其中之鋼琴乙台、豎琴乙把、小提琴二
    把所為之強制執行程序應予撤銷，依法洵屬有據，原審據此撤銷上開樂器之執行
    程序，其認事用法均無違誤，自應與以維持，上訴人上訴意旨指摘原判決不當，
    求予廢棄改判，為無理由，自應予以駁回其上訴。
四、本件為判決基礎之法律關係已臻明確，兩造其餘之攻擊防禦方法核與判決結果不
    生影響，毋庸一一論列，併此敘明。
五、據上論結，本件上訴為無理由，合依民事訴訟法第四百三十六條之一第三項、第
    四百四十九條第一項、第七十八條，判決如主文。
中      華      民      國    九十二    年      五      月    二十七    日
                              臺灣高雄地方法院民事第五庭
~B審判長法官  黃蕙芳
~B法      官  林玉心
~B法      官  黃宏欽
右為正本係照原本作成。
本判決不得上訴。
中      華      民      國    九十二    年      五      月    二十七    日
~B法院書記官  史華齡


司法院資訊處製作；財團法人民間司法改革基金會備份。
